臺灣士林地方法院民事裁定　　　　　　　100年度抗字第157號
抗　告　人　姜仁昌
相　對　人　中租迪和股份有限公司
法定代理人　陳鳳龍
上列當事人間本票裁定事件，抗告人對於中華民國100 年11月9
日本院簡易庭司法事務官100 年度司票字第6933號裁定提起抗告
，本院裁定如下：
    主  文
抗告駁回。
抗告程序費用新臺幣壹仟元由抗告人負擔。
    理  由
一、按執票人向本票發票人行使追索權時，得聲請法院裁定後強
    制執行，票據法第123 條定有明文；又本票執票人依上開法
    條之規定，聲請法院裁定許可對發票人強制執行，係屬非訟
    事件程序，法院僅就形式上審查得否准許強制執行，此項裁
    定並無確定實體上法律關係存否之效力，如發票人就票據債
    務之存否有爭執時，應由發票人提起確認之訴，以資解決，
    最高法院56年台抗字第714 號、57年台抗字第76號判例意旨
    可資參照；再本票執票人依票據法第123 條規定向本票發票
    人行使追索權，聲請法院裁定准予強制執行，係屬非訟事件
    ，對於此項聲請所為裁定，僅依非訟事件程序，就本票形式
    上之要件是否具備予以審查為已足。次按抗告，除本編別有
    規定外，準用第三編第一章之規定，又第二審法院認為上訴
    為無理由者，應為駁回之判決，民事訴訟法第495 條之1 第
    1 項、第449 條第1 項分別定有明文；該等規定，依非訟事
    件法第46條規定，於非訟事件之抗告準用之。
二、本件相對人在原審主張：相對人執有抗告人為發票人，如原
    裁定所示發票日為民國97年7 月15日、到期日為100 年7 月
    26日、票載金額為新台幣（下同）440 萬元、免除作成拒絕
    證書之本票乙紙（下稱系爭本票），經第三人仲利國際租賃
    有限公司（下稱仲利國際租賃公司）背書轉讓予聲請人，詎
    聲請人於100 年7 月26日提示，未獲全部清償，尚有11萬7,
    224 元未獲支付，經迭次追索均置之不理，爰依法聲請裁定
    許可強制執行等情，業據相對人提出系爭本票乙紙為證。
三、抗告意旨略以：系爭本票並無記載付款地，應以發票人即抗
    告人之住所地為管轄法院，本件相對人誤向鈞院聲請本票裁
    定，其聲請管轄法院有誤，適用法律自有違誤；系爭本票並
    非抗告人所簽發，相對人自不得執系爭本票聲請本票裁定；
    97年8 月仲利國際租賃公司租給育德108 萬元之設備，育德
    支付廠家32萬4,000 元作為給仲利公司之保證金，剩餘75萬
    6,000 元由仲利國際租賃公司付予廠家，育德經3 年已付租
    金95萬6,000 元，僅尚欠最後一個月2 萬4,150 元租金，仲
    利國際租賃公司於上海常寧法院向育德請求該筆剩餘租金，
    並利用合同陷阱，要求退回設備或賠償32萬4,000 元，而保
    證人董敏及昌明廠亦被列為被告，因大陸法院正在審理與此
    相關案件，則臺灣法院應中止審理。為此，爰依法提起抗告
    ，請求廢棄原裁定等語。
四、經查，本件相對人主張之事實，業於原審提出與所述相符之
    本票為證，原審就系爭本票為形式上之審查，認其已具備本
    票各應記載事項，屬有效之本票，乃裁定准許強制執行，於
    法並無不合。本件抗告人固主張系爭本票並非其所簽發，然
    系爭本票自形式上觀之，既堪認係抗告人之名義所簽發，則
    相對人所取得之系爭本票實際上是否係抗告人所簽發，即屬
    當事人間之票據債務關係是否有效存在等認定問題，為實體
    法上之爭執，又抗告人所質與仲利國際租賃公司間之糾紛，
    亦屬實體法律關係之爭執，均僅得由抗告人另行提起訴訟，
    以資解決，非訟程序不得加以審究；另抗告人主張系爭本票
    並無付款地之記載，聲請人向本院聲請本票裁定，聲請管轄
    法院有誤，適用法律自有違誤乙節，按票據法第123 條所定
    執票人就本票聲請法院裁定強制執行事件，由票據付款地之
    法院管轄，非訟事件法第194 條第1 項定有明文，查本件系
    爭本票之付款地記載為「台北市○○區○○路362 號8 樓」
    ，有系爭本票影本附於原審卷可參，故本院就本件本票裁定
    之非訟事件自有管轄權，抗告人就此尚有誤會。綜上，本件
    抗告人所質各節均不足認原裁定有何違法或不當之處，從而
    ，抗告人提起本件抗告，求予廢棄原裁定，為無理由，應予
    駁回。
五、據上論結，本件抗告為無理由，爰裁定如主文。
中    華    民    國    100   年    12    月    29    日
                  民事第一庭  審判長法  官  陳麗芬
                                    法  官  古振暉
                                    法  官  孫曉青
以上正本證明與原本無異。
本件裁定不得再抗告。
中    華    民    國    100   年    12    月    29    日
                              書記官  詹佳佩